【裁判字號】    89,訴,667
【裁判日期】    890706
【裁判案由】    毒品危害防制條例
【裁判全文】
臺灣臺中地方法院刑事判決                          八十九年度訴字第六六七號
    公  訴  人  臺灣臺中地方法院檢察署檢察官
    被      告  甲○○
右列被告因毒品危害防制條例案件，經檢察官提起公訴（八十九年度毒偵字第九二六
號），及併案審理（八十九年度毒偵字第三五七一號），本院判決如左：
    主    文
甲○○連續施用第一級毒品，處有期徒刑壹年陸月，殘留海洛因殘渣之香煙壹支，沒
收銷燬之；又連續施用第二級毒品，處有期徒刑伍月，藥鏟壹支，沒收。應執行有期
徒刑壹年拾月，殘留海洛因殘渣之香煙壹支，沒收銷燬之；藥鏟壹支，沒收。
    事    實
一、甲○○前曾於民國八十八年間因施用第二級毒品安非他命案件，經本院以八十八
    年度毒聲字第五一三號裁定送觀察、勒戒後，認無繼續施用毒品之傾向，經臺灣
    臺中地方法院檢察署檢察官於八十八年四月八日以八十八年度偵字第三○三○號
    不起訴處分確定。復又因施用毒品案件，經本院裁定送觀察、勒戒後，經評定無
    繼續施用毒品之傾向，由臺灣臺中地方法院檢察署檢察官於八十八年四月二十三
    日以八十八年度偵字第九二八三號不起訴處分確定。嗣甲○○又基於概括之犯意
    ，自八十八年四月二十四日起至同年六月二十一日止，連續在臺中縣霧峰鄉○○
    村○○路三九一巷二弄五十八號住處，以將第一級毒品海洛因混同葡萄糖羼入香
    煙中，點火吸食之方式，施用第一級毒品海洛因多次，平均一星期約施用一次，
    於八十八年六月二十一日下午五時許，經警持臺灣臺中地方法院檢察署檢察官核
    發之搜索票，前往其上開住處執行搜索時，在臺中縣霧峰鄉○○村○○路三九一
    巷二弄口，查獲甲○○，並扣得其所有供施用之第一級毒品海洛因共計十三包（
    合計淨重四點零三公克、包裝重二點六五公克）。嗣依本院以八十八年度毒聲字
    第三八九一號裁定送觀察、勒戒後，認有繼續施用毒品傾向，再由臺灣臺中地方
    法院檢察署檢察官聲請本院以八十八年度毒聲字第三六一八號裁定令入戒治處所
    施以強制戒治。檢察官並依毒品危害防制條例第二十條第三項之規定，就其於上
    開時地施用第一級毒品之犯行，提起公訴，本院於八十八年十月二十六日判處有
    期徒刑一月六月，提起上訴後，經臺灣高等法院臺中分院於八十八年十二月二十
    八日判決駁回上訴。甲○○嗣於強制戒治屆滿三月，其成績經評定為合格，無繼
    續戒治之必要，而由臺灣臺中地方法院檢察署檢察官聲請本院於八十八年十一月
    二十六日以八十八年度毒聲字第六七八二號裁定停止戒治，所餘戒治期間付保護
    管束，並於八十八年十二月二十八日停止戒治。詎其仍不知悔改，於保護管束期
    間，另基於施用第一級毒品之概括犯意，於八十九年一月二日及自八十九年一月
    七、八日起至同年五月二十二日，在臺中縣霧峰鄉○○路三九一巷二弄五八號住
    處及臺中縣大里市○○路友人家中，以將第一級毒品海洛因摻在香煙內吸用方式
    ，施用第一級毒品海洛因多次。復另基於施用第二級毒品之概括犯意，於八十九
    年一月二日及自八十九年一月七、八日起至同年五月二十日止，在前開處所，以
    將第二級毒品安非他命置於玻璃球內，用火燒烤至冒白煙後，而後再吸食其霧化
    氣體之方式為之，施用第二級毒品甲基安非他命多次。因八十九年一月三日令其
    定期採尿檢驗，以及於同年五月二十二日下午二時許，在臺中縣大里市○○街六
    十六號前，經警當場查獲，並扣得其所有供施用之殘存第一級毒品海洛因之香煙
    一支，供施用第二級毒品用之藥鏟一支，而查獲上情。
二、案經臺中縣警察局霧峰分局報請臺灣臺中地方法院檢察署檢察官偵查起訴以及移
    送併案審理。
    理  由
一、訊據被告甲○○對其於右揭時地施用第一級毒品海洛因及第二級毒品甲基安非他
    命之事實，業於本院審理時坦承不諱，經查：
（一）被告於八十九年一月三日命其定期採尿檢驗，以及於八十九年五月二十二日為
      警查獲後所採之尿液經送請財團法人生物技術開發中心濫用藥物檢驗認證實驗
      室及臺中縣衛生局檢驗之結果，均呈有嗎啡及甲基安非他命陽性反應，此有該
      實驗室八十九年一月十二日濫用藥物尿液檢測報局，以及該衛生局八十九年六
      月十六日檢驗尿水報告書一紙附卷可稽。又按海洛因係嗎啡經化學合成半人工
      合成品，藥（毒）性倍於嗎啡，其經施用進入人體，藉人體解毒系統之代謝作
      用而分解成藥（毒）性較低於嗎啡，故於施用海洛因（麻藥）之煙毒嫌犯尿液
      中，可檢出嗎啡煙毒反應；一般施用毒品，八小時內約有百分之八十量於尿中
      排出，二十四小時後剩餘量之百分之九十再排出，七十二小時仍有微量排出，
      有憲兵司令部八十年五月七日（八十）鑑驗字第一七四六號函可參。此外，復
      有其所有供施用之殘存第一級毒品海洛因之香煙一支，供施用第二級毒品用之
      藥鏟一支扣案可資佐證。是被告確有連續施用第一級海洛因以及第二級毒品甲
      基安非他命之犯行，堪可認定。
（二）被告曾於八十八年間因施用第二級毒品安非他命案件，經本院以八十八年度毒
      聲字第五一三號裁定送觀察、勒戒後，認無繼續施用毒品之傾向，經臺灣臺中
      地方法院檢察署檢察官於八十八年四月八日以八十八年度偵字第三○三○號不
      起訴處分確定。復又因施用毒品案件，經本院裁定送觀察、勒戒後，經評定無
      繼續施用毒品之傾向，由臺灣臺中地方法院檢察署檢察官於八十八年四月二十
      三日以八十八年度偵字第九二八三號不起訴處分確定等事實，亦有臺灣高等法
      被告全國前案紀錄表以及臺灣臺中地方法院檢察署刑案資料查註紀錄表存卷可
      按。
（三）又被告基於概括之犯意，自八十八年四月二十四日起至同年六月二十一日止，
      連續在臺中縣霧峰鄉○○村○○路三九一巷二弄五十八號住處，以將第一級毒
      品海洛因混同葡萄糖羼入香煙中，點火吸食之方式，施用第一級毒品海洛因多
      次，平均一星期約施用一次，於八十八年六月二十一日下午五時許，經警持臺
      灣臺中地方法院檢察署檢察官核發之搜索票，前往其上開住處執行搜索時，在
      臺中縣霧峰鄉○○村○○路三九一巷二弄口，查獲甲○○，並扣得其所有供施
      用之第一級毒品海洛因共計十三包（合計淨重四點零三公克、包裝重貳點六五
      公克），本院以八十八年度毒聲字第三八九一號裁定送觀察、勒戒後，認有繼
      續施用毒品傾向，再由臺灣臺中地方法院檢察署檢察官聲請本院以八十八年度
      毒聲字第三六一八號裁定令入戒治處所施以強制戒治，檢察官並依毒品危害防
      制條例第二十條第三項之規定，就其於上開時地施用第一級毒品之犯行，提起
      公訴，本院於八十八年十月二十六日判處有期徒刑一月六月，提起上訴後，經
      臺灣高等法院臺中分院於八十八年十二月二十八日判決駁回上訴，被告於強制
      戒治屆滿三月，其成績經評定為合格，無繼續戒治之必要，而由臺灣臺中地方
      法院檢察署檢察官聲請本院於八十八年十一月二十六日以八十八年度毒聲字第
      六七八二號裁定停止戒治，所餘戒治期間付保護管束，並於八十八年十二月二
      十八日停止戒治一節，亦有本院八十八年度訴字第一五七三號判決、臺灣高等
      法院臺中分院八十八年度上訴字第二六三三號刑事判決、臺灣臺中地方法院檢
      察署刑案資料查註紀錄表在卷可查
（四）被告前開施用第一級、第二級毒品案件，經臺灣臺中地方法院檢察署檢察官聲
      請，本院以八十八年度毒聲字第三八九一號裁入臺中看守所勒戒處所觀察、勒
      戒後，認有繼續施用毒品傾向，再由臺灣臺中地方法院檢察署檢察官聲請本院
      以八十八年度毒聲字第三六一八號裁定令入戒治處所施以強制戒治，嗣於強制
      戒治屆滿三月，其成績經評定為合格，無繼續戒治之必要，而由臺灣臺中地方
      法院檢察署檢察官聲請本院以八十八年度毒聲字第三八九一號裁定停止戒治，
      所餘戒治期間付保護管束，而於八十八年十二月二十八日停止戒治，在長達五
      月餘之時間內，在臺中看守所、臺中戒治所分別執行觀察、勒戒、強制戒治，
      均未再沾染第一級、第二級毒品，嗣成績經評定合格，無繼續戒治之必要，此
      觀之本院八十八年度毒聲字第六七八二號裁定自明。被告於出所後至八十九年
      一月二日始再度施用毒品，足見被告係另行起意而分別施用第一級、第二級毒
      品等情，至堪認定。是以，本件檢察官起訴及併案審理部分與本院八十八年度
      訴字第一五七三號案件（即臺灣高等法院臺中分院八十八年度上訴字第二六三
      三號刑事案件）尚無連續犯之裁判上一罪關係存在。
（五）公訴人認被告係於二犯之停止戒治付保護管束期間再犯上開犯行，並認：被告
      第二犯施用毒品之犯行係在第一次犯行偵查終查前為之，與毒品危害防制條例
      第二十條第三項所規定「五年內再犯」之情形不符，難認前二次不起訴處分之
      行為已構成「二犯」云云。惟檢察官之不起訴處分效力並無擴張性，是第一次
      不起訴處分（即八十八年度偵字第三０三０號）僅指被告於八十八年一月二十
      六日之施用毒品行為，第二次不起訴處分（即八十八年度偵字第九二八三號）
      僅指被告於同年三月間至同年四月七日止之施用行為，第一次不起訴處分之效
      力並不及於被告第二次施用毒品之行為，是被告自八十八年四月二十四日起至
      同年六月二十一日施用毒品之行為，核屬被告之三犯施用毒品行為無訛。公訴
      人曾就此三犯送強制戒治之裁定提起抗告，然經臺灣高等法院臺中分院以八十
      九年度毒抗字第二九四號裁定駁回抗告確定，該裁定即採此見解，是本案係被
      告於「三犯」之停止戒治付保護管束期間再犯上開犯行，當可認定。
    綜上所述，被告於三犯之停止戒治付保護束期間，仍犯毒品危害防制條例第十條
    之罪，仍屬「三犯」之範疇。綜上，被告自白與事實相符，其連續施用第一級毒
    品海洛因及第二級毒品甲基安非他命之事證明確，犯行洵堪認定。
二、核被告所為，係犯毒品危害防制條例第十條第一項之施用第一級毒品海洛因罪、
    同條例第十條第二項之施用第二級毒品甲基安非他命罪。被告先後多次施用海洛
    因及甲基安非他命之行為，時間緊密，所犯構成要件相同，各顯係基於概括之犯
    意反覆為之，均應依連續犯之規定論以一罪。再被告施用第一級毒品海洛因及第
    二級甲基安非他命前之連續持有海洛因、甲基安非他命行為，本應以連續持有論
    ，惟持有後進而施用，其持有之低度行為應被施用之高度行為所吸收，故不再另
    論其持有第一級毒品罪、第二級毒品罪。至被告所犯上開之連續施用第一級毒品
    罪、第二級毒品甲基安非他命罪間，係犯意各別，犯罪構成要件不同，應予分論
    併罰。又公訴人起訴事實雖未敘及被告於八十九年一月七、八日起至同年五月二
    十二日止，施用第一級毒品海洛因，以及於八十九年一月七、八日起至同年五月
    二十日止，施用第二級毒品甲基安非他命之犯行，然該併案部分事實與前開公訴
    人起訴經判決有罪之部分，既具連續犯裁判上一罪關係，應為起訴效力所及，本
    院自得加以審理。爰審酌被告一再施用毒品，經多次觀察勒戒後，仍不知戒惕，
    並於保護管束期間再次連續施用毒品，其惡性非輕，惟念及其於本院審理時坦承
    犯行，態度良好，其施用海洛因及甲基安非他命僅係戕害自己健康等一切情狀，
    分別量處如主文所示之刑，並合併定其應執行刑，以資懲儆。又扣案之被告所有
    供施用之殘存海洛因之香煙一支，因其與毒品海洛因無法析離，應整體視為毒品
    ，依毒品危害防制條例第十八條第一項前段，宣告沒收銷燬之。扣案供施用第二
    級毒品用之藥鏟一支，為被告所有及供犯罪所用之器具，依刑法第三十八條第一
    項第二款沒收之。另扣案之注射針筒一支及橡皮管一條，被告辯稱：非其所有等
    語，本院審酌被告施用第一級毒品海洛因之方式為摻煙吸食，非為注射方式，是
    無使用注射針筒一支及橡皮管一條之必要，且其已坦承施用犯行，就此部分亦無
    隱瞞之必要，是該扣案物品，確非被告所有，爰不為沒收之宣告，併予敘明。
據上論斷，應依刑事訴訟法第二百九十九條第一項前段，毒品危害防制條例第十條第
一項、第二項、第十八條第一項前段、第二十條第三項前段，刑法第十一條前段、第
五十六條、第五十一條第五款、第三十八條第一項第二款，判決如主文。
本案經檢察官林豐文到庭執行職務
中      華      民      國    八十九    年      七      月      六      日
                                    臺灣臺中地方法院刑事第四庭
                        法  官  楊  真  明
右正本證明與原本無異。
如不服本判決，應於判決送達後十日內向本院提出上訴狀，上訴於臺灣高等法院臺中
分院( 須附繕本 )。
                                        書記官
中      華      民      國    八十九    年      七      月      六      日
附錄本案論罪法條全文：
毒品危害防制條例第十條第一項、第二項。
施用第一級毒品者，處六月以上五年以下有期徒刑。
施用第二級毒品者，處三年以下有期徒刑。


司法院資訊處製作；財團法人民間司法改革基金會備份。
